臺灣桃園地方法院民事判決　　　　　　 93年度重訴字第182號
原　　　告　乙○○民國92年.
兼上一人之
法定代理人　甲○○
原　　　告　丁○○○
上三人共同
訴訟代理人　陳麗玲律師
　　　　　　洪榮彬律師
上　一　人
複代理人　　許玉品
被　　　告　丙○○
　　　　　　李訓明即新和興碾米廠
上　一　人
訴訟代理人　許明桐律師
複代理人　　陳慶瑞律師
上列當事人間請求損害賠償事件，原告就本院92年度交訴字第91
號業務過失致死刑事案件提起附帶民事訴訟（92年度交重附民字
第38號），由本院刑事庭裁定移送前來，經本院於民國94年5 月
26日言詞辯論終結，判決如下：
    主  文
被告應連帶給付原告甲○○新台幣玖拾柒萬貳仟玖佰零參元，及
連帶給付原告乙○○新台幣玖拾壹萬貳仟參佰貳拾肆元，及連帶
給付原告丁○○○新台幣柒拾柒萬零肆佰陸拾貳元，暨均自民國
九十二年十一月一日起至清償日止，按週年利率百分之五計算之
利息。
原告其餘之訴駁回。
訴訟費用由被告連帶負擔四分之一，餘由原告負擔。
本判決於原告甲○○以新台幣參拾貳萬伍仟元，原告乙○○以新
台幣參拾萬伍仟元，原告丁○○○以新台幣貳拾伍萬柒仟元分別
供擔保後，各得假執行。但若被告李訓明即新和興碾米廠各以新
台幣玖拾柒萬貳仟玖佰零參元、新台幣玖拾壹萬貳仟參佰貳拾肆
元、新台幣柒拾柒萬零肆佰陸拾貳元，分別為原告甲○○、乙○○、丁○○○供擔保後，各得免假執行。
原告其餘假執行之聲請駁回。
    事  實
甲、原告方面：
一、聲明：
  (一)被告應連帶給付原告甲○○新台幣（下同）6,851,785 元及
    自附帶民事起訴狀繕本送達翌日起至清償日止，按年息5 ％
    計算之利息。
  (二)被告應連帶給付原告乙○○2,694,589 元及自附帶民事起訴
    狀繕本送達翌日起至清償日止，按年息5 ％計算之利息。
  (三)被告應連帶給付原告丁○○○1,547,684 元及自附帶民事起
    訴狀繕本送達翌日起至清償日止，按年息5 ％計算之利息。
  (四)訴訟費用由被告連帶負擔。
  (五)願供擔保請准宣告假執行。
二、陳述：
  (一)被告丙○○受僱於被告李訓明所開設位於桃園縣蘆竹鄉○○
    村○○路47巷21號之「新和興碾米廠」擔任臨時工，負責搬
    運及駕車載送稻米等工作，為從事駕駛業務之人，其於民國
    89年間遭吊銷駕照後，於92年7 月27日中午12時45分許，擬
    前往桃園縣大園鄉為新和興碾米廠載運稻米，乃無照駕駛車
    號RH-979號自用大貨車，自新和興碾米廠所在之大竹路47巷
    內駛出時，原應注意遵守道路交通標線之指示，在劃有雙黃
    實線之路段不得跨越或迴轉，而依當時情況，又無不能注意
    之情形，竟疏未注意而貿然跨越劃有雙黃實線之大竹路欲左
    轉進入對向車道，適有訴外人即被害人黃微雅騎乘車號GS2-
    933 號機車沿該路段往桃園方向駛來，遂撞上正跨越對向車
    道停等對向車輛通過之丙○○所駕大貨車，黃微雅當場人車
    倒地受有頭部、胸部、下肢鈍傷之傷害，經送醫急救仍不治
    死亡。被告丙○○之上開犯行，業經本院以92年交訴字第91
    號判決認其涉犯業務過失傷害致死罪而判處有期徒刑1 年確
    定在案。
  (二)按「因故意或過失，不法侵害他人之權利者，負損害賠償責
    任」、「受僱人因執行職務，不法侵害他人之權利者，由僱
    用人與行為人連帶負損害賠償責任」、「不法侵害他人致死
    者，對於支出醫療及增加生活上需要之費用或殯葬費之人，
    亦應負損害賠償責任。被害人對於第三人負有法定扶養義務
    者，加害人對於該第三人亦應負損害賠償責任」、「不法侵
    害他人致死者，被害人之父、母、子女及配偶，雖非財產上
    之損害，亦得請求賠償相當之金額」，民法第184 條第1 項
    前段、第188 條第1 項前段、第192 條第1 項、第2 項、第
    194 條定有明文。如前所述，被告丙○○既受僱於李訓明即
    新和興碾米廠，本次因執行業務過失致被害人黃微雅死亡，
    是被告依法應負連帶損害賠償責任。而原告甲○○為黃微雅
    之丈夫、乙○○為黃微雅之女、丁○○○為黃微雅之母，依
    法自得依上開規定請求被告賠償原告所受之損害。
  (三)原告所受之損害分述如下：
    1.甲○○部分：6,851,785元。
      (1)喪葬費：
        原告為處理黃微雅之喪葬事宜，共支出237,240 元。
      (2)扶養費：
        依民法第1116條之1 規定，夫妻互負法定扶養義務，黃
        微雅為甲○○之妻，63年8 月31日生，現年29 歲 ，依
        91年台灣地區女性簡易生命表，黃微雅尚有50.92 年之
        餘命，依主計處91年度家庭收支調查報告，桃園縣平均
        每人支出為212,752 元，依霍夫曼計算式扣除中間利息
        ，請求被告一次給付之扶養費為5,314,545 元（212,75
        2×24.98＝5,314,545）。
      (3)精神慰撫金：
        甲○○與被害人自由戀愛多年，結婚不到1 年即遭逢喪
        妻之痛，所受痛苦難以言喻，為此請求精神慰撫金2,00
        0,000元。
      (4)本件車禍所獲之強制汽車責任保險理賠金為1,400,000
        元，原告甲○○依其應繼分受領2 分之1 即700,000 元
        ，扣除上開金額後，得向被告請求之金額為6,851,785
        元。
    2.乙○○部分：2,694,589元。
      (1)扶養費：被害人黃微雅為乙○○（92年3 月8 日生）之
        母，依民法第1114條第1 項第1 款規定，對其負有法定
        扶養義務，車禍發生當時原告未滿1 歲，離成年尚有19
        年，依主計處91年度家庭收支調查報告，以父、母分攤
        扶養，計得請求被告一次給付扶養費為1,394,589 元（
        212,752×13.11÷2＝1,394,589）。
      (2)精神慰撫金：原告乙○○甫出生不到1 歲，正是最需要
        母愛的時候，卻因本件車禍痛失所怙，爰請求精神慰撫
        金2,000,000元。
      (3)如前所述，本件車禍所獲之強制汽車責任保險理賠金為
        1,400,000 元，原告乙○○依其應繼分受領2 分之1即
        700,000 元，於扣除上開金額後，得向被告請求之金額
        2,694,589 元。
    3.丁○○○部分：1,547,684元。
      (1)扶養費：原告丁○○○為黃微雅之母，黃微雅依民法第
        1116條之1 規定，對其負有法定扶養義務，原告丁○○○為41年11月5 日生，於車禍發生當時51歲，配偶黃中
        坤已經過世，原告丁○○○目前並無工作，依91年台灣
        地區女性簡易生命表，尚有29.95 年之餘命，依主計處
        91年度家庭收支調查報告，桃園縣平均每人支出為212,
        752 元，依霍夫曼計算式扣除中間利息，再除以7 （丁○○○之共同扶養人共7 人），計得請求被告一次給付
        扶養費為547,684 元（212752×18.02 ÷7 ＝547684）
        。
      (2)精神慰撫金：黃微雅自幼由原告丁○○○扶養長大，為
        家中么女，最受原告丁○○○疼愛，因本件車禍而生白
        髮人送黑髮人之慘事，所受痛苦非筆墨能形容，爰請求
        1,000,000 元之精神慰撫金。
三、證據：提出台灣桃園地方法院檢察署（下稱桃園地檢署）92
    年度偵字第13692 號起訴書影本1 份、原告之戶籍謄本1 份
    、喪葬費用收據影本12紙、喪葬費用明細統計表1 份、91年
    台灣地區女性簡易生命表1 份等為證。
乙、被告方面：
壹、被告丙○○：
    未於言詞辯論期日到場，惟據其前以書狀陳明：
    因其目前在監執行中，為避免舟車勞頓及公帑之耗費，故不
    欲出庭亦不欲委任代理人，請求法院依法判決。
貳、被告李訓明即新和興碾米廠：
一、聲明：
  (一)原告之訴及假執行之聲請均駁回。
  (二)訴訟費用由原告負擔。
  (三)如受不利之判決，願供擔保請准宣告免予假執行。
二、陳述：
  (一)原告請求之賠償項目與金額，與法不盡相符，說明如下：
    1.殯葬費：依原告所提出喪葬費用明細統計表，其上記載之
      庫錢、毛巾、樂隊、誦經、祖厝、靈厝等費用，應非屬必
      要費用。
    2.扶養費：按「受扶養權利者，以不能維持生活而無謀生能
      力者為限」，民法第1117條第1 項定有明文。查原告甲○○受僱於華通電腦股份有限公司（下稱華通電腦公司），
      有工作收入，係能維持生活且有謀生能力，應不得請求扶
      養費。至原告丁○○○是否能以自己財產維持生活，亦有
      查明之必要。且按，92年度綜合所得稅扶養親屬寬減額為
      74,000元，應以此為計算扶養費之基準，始屬相當，原告
      主張依行政院主計處91年度家庭調查報告之212,752 元，
      與目前社會經濟狀況不符，不足為採。
    3.精神慰撫金：按「慰藉金之賠償須以人格權遭侵害，使精
      神上受有痛苦為必要，其核給之標準固與財產上損害之計
      算不同，然非不可斟酌雙方身分資力與加害程度，及其他
      各種情形核定相當之數額」（參照最高法院51年度台上字
      第223 號判例）。本件車禍之發生係被害人與有過失，且
      被告亦有幼子待扶養，是原告請求之精神慰撫金實屬過鉅
      ，應予酌減為各300,000 元始合理。
  (二)按「損害之發生或擴大，被害人與有過失者，法院得減輕賠
    償金額或免除之」，民法第217 條定有明文。本件車禍被害
    人與有過失（參照本院92年度交訴字第91號刑事判決書），
    且其過失比例應為2 分之1 ，被告僅須負擔2 分之1 之賠償
    責任。再者，並應扣除原告已領得之強制汽車責任保險理賠
    金。
三、證據：未提出證據。
丙、本院依職權調閱本院92年度交訴字第91號刑事案件全卷；另
    及依稅務電子閘門系統查詢兩造之薪資財產資料（附於本院
    卷第51至68頁），及查詢91年台灣地區男性簡易生命表。
    理  由
一、本件被告丙○○經合法通知，未於最後言詞辯論期日到場，
    核無民事訴訟法第386 條所列各款情形，爰依原告之聲請，
    由其一造辯論而為判決。
二、原告主張：被告丙○○受僱於被告李訓明所開設之新和興碾
    米廠，負責搬運及駕車載送稻米等工作，為從事駕駛業務之
    人，丙○○於89年間遭吊銷駕照後，於92年7 月27日中午12
    時45分許，為替新和興碾米廠載運稻米，乃無照駕駛自用大
    貨車自新和興碾米廠所在之大竹路47巷內駛出，原應注意在
    劃有雙黃實線之路段不得跨越或迴轉，竟疏未注意而貿然跨
    越劃有雙黃實線之大竹路欲左轉進入對向車道，適有被害人
    黃微雅騎乘機車沿該路段往桃園方向駛來，遂撞上正跨越對
    向車道停等對向車輛通過之丙○○所駕大貨車，黃微雅因而
    傷重不治死亡，爰依侵權行為之相關規定，請求被告負連帶
    損害賠償責任等語。
三、被告丙○○陳稱：請求法院依法判決等語；被告李訓明即新
    和興碾米廠則辯稱：原告請求賠償之殯葬費用中，非屬必要
    及無關部分，應予扣除。又原告甲○○能維持生活且有謀生
    能力，應不得請求扶養費，至原告丁○○○是否能以自己財
    產維持生活，則有查明之必要，且按，92年度綜合所得稅扶
    養親屬寬減額為74,000元，應以此為計算扶養費之基準始符
    合相當性。而精神慰撫金之請求金額實屬過鉅，應予酌減。
    再者，被害人就本件車禍之發生與有過失，且其過失比例應
    為2 分之1 ，被告僅須負擔2 分之1 之賠償責任。另原告已
    領得之強制汽車責任保險理賠金應予扣除等語。
四、查被告丙○○受僱於被告李訓明所開設之新和興碾米廠，負
    責搬運及駕車載送稻米等工作，為從事駕駛業務之人，其於
    89年間遭吊銷駕照後，於92年7 月27日中午12時45分許，擬
    前往桃園縣大園鄉為新和興碾米廠載運稻米，乃無照駕駛車
    號RH-979號自用大貨車，自新和興碾米廠所在之大竹路47巷
    內駛出，原應注意遵守道路交通標線之指示，在劃有雙黃實
    線之路段不得跨越或迴轉，而依當時情況，又無不能注意之
    情形，竟疏未注意而貿然跨越劃有雙黃實線之大竹路欲左轉
    進入對向車道，適有亦疏未注意車前狀況之被害人黃微雅騎
    乘車號GS2- 933號機車沿該路段往桃園方向駛來，遂撞上正
    跨越對向車道停等對向車輛通過之丙○○所駕大貨車，黃微
    雅當場人車倒地受有頭部、胸部、下肢鈍傷之傷害，經送醫
    急救仍不治死亡，而被告丙○○之上開犯行，業經本院以92
    年交訴字第91號判決認其涉犯業務過失傷害致死罪而判處有
    期徒刑1 年確定在案等情，為被告李訓明所不爭執（至被告
    丙○○於刑案審理中對其所涉業務過失致死之上開事實業已
    供承不諱，詳見上開刑事判決內容），而原告除主張：被害
    人黃微雅應無過失等語（詳後述）以外，餘亦均不爭執，且
    上情業經本院依職權調閱本院92年度交訴字第91號刑事案件
    全卷屬實，自足信為真。次查，本件車禍之目擊證人林宗德
    於本院刑事庭審理時證稱：我當時是從大竹路上的另一條巷
    子要出來，跟發生事故的車子在同一側，被告的車子是在我
    上一條巷子要轉出來大竹路，我當時開車從巷子轉出來跟被
    告一樣要左轉進入大竹路，我當時正在路口，待轉時，我看
    到我的左方有一部汽車過來，它的速度不快、行駛在外側車
    道，然後內側車道有二部機車過來，要超越在外側車道的那
    部汽車，所以機車就走到內線去，當時我看到有車子過來我
    就停止沒有動，在機車從我前方經過後，我就聽到「碰」一
    聲，在我聽到聲音轉頭過去看時，那部肇事的大貨車是停在
    路中間，車頭接近雙黃線還沒有跨越，機車在事故發生後是
    倒在白線上等語，並稱：事故發生時，該路段同向車道上，
    除有1 部行駛在外側車道上之自用小客車，及行駛在內側車
    道上包括被害人所騎機車在內共2 部之機車外，並無其他車
    輛行駛等語（均見前開刑案之本院93年3 月3 日審判筆錄）
    ；而自被害人當時之行車方向而言，證人林宗德所駕車輛位
    置係在被告丙○○所駕車輛位置之前，兩者僅相差3 個店面
    寬約20公尺左右之距離（詳參刑案卷內之道路交通事故現場
    圖及現場相片），準此，可知於本件車禍事故發生時，丙○○與林宗德僅相距20公尺左右，在事故發生前，林宗德並已
    注意到在其車輛左側之大竹路上有上開自用小客車及機車通
    行，而暫停在巷口，等候該等車輛通過，且被害人所騎乘機
    車之前方並無其他車輛致擋住被告丙○○視線，從而丙○○
    在駕駛自用大貨車開始左轉進入大竹路之前，即已可注意到
    其左側有上開來車欲行經該處，同理，被害人在行經案發地
    點之前，亦已可注意到前方有車輛在路中待轉之情，惟其等
    仍分別貿然左轉、前行，因而發生本件車禍，足認雙方確均
    具有過失。是原告主張：被害人黃微雅並無過失一情，尚難
    採信，先予敘明。
五、按「因故意或過失，不法侵害他人之權利者，負損害賠償責
    任」，而「不法侵害他人致死者，對於支出醫療及增加生活
    上需要之費用或殯葬費之人，亦應負損害賠償責任。被害人
    對於第三人負有法定扶養義務者，加害人對於該第三人亦應
    負損害賠償責任」、「不法侵害他人致死者，被害人之父、
    母、子、女及配偶，雖非財產上損害，亦得請求賠償相當之
    金額」，「受僱人因執行職務，不法侵害他人之權利者，由
    僱用人與行為人連帶負損害賠償責任」。又按，直系血親相
    互間，互負扶養之義務；負扶養義務者有數人時，直系血親
    卑親屬為第一順序之履行扶養義務人，同係直系卑親屬者，
    以親等近者為先，負扶養義務者有數人，而其親等同一時，
    應各依其經濟能力，分擔義務；又夫妻互負扶養之義務，其
    扶養義務之順序與直系血親卑親屬同；民法第184 條第1 項
    前段、第192 條第1 項、第2 項、第194 條、第188 條第1
    項前段、第1114條第1 款、第1115條第1 項第1 款、第2 項
    、第3 項、第1116條之1 前段分別定有明文。如前所述，被
    告丙○○受僱於被告李訓明即新和興碾米廠，丙○○因執行
    職務之過失駕車行為致被害人黃微雅死亡，又原告甲○○為
    黃微雅之丈夫、乙○○為黃微雅之女、丁○○○為黃微雅之
    母等情，並有原告提出之戶籍謄本1 份在卷可憑，從而原告
    自得請求被告連帶負財產上與非財產上之損害賠償責任。
六、茲就原告之請求有無理由，分述如下：
  (一)原告甲○○部分：
    1.殯葬費：
      原告甲○○主張其為處理被害人之後事而支出殯葬費237,
      240 元一節，固據提出喪葬費用收據影本12紙及喪葬費用
      明細統計表1 份為憑，惟按，被害人所需殯葬費，應衡量
      其身分、地位、經濟情況及實際上是否必要定之（參照最
      高法院73年台上字第1957號判決）。所謂殯葬費係指收斂
      及埋葬費用而言，其賠償範圍固應斟酌當地習慣及宗教上
      之儀式定之，若生者對死者悼念所支費用，則與殯葬費無
      關，自不在得請求賠償之列（參照最高法院81年台上字第
      578 號判決）。本件原告甲○○支出之殯葬費中，關於毛
      巾12,000元、樂隊9,000 元、（紙糊）祖厝6,000 元、（
      紙糊）靈厝18,000元等總計45,000元部分，應非屬殯葬典
      禮上所必要支出之費用，應予剔除，至其餘192,240 元之
      請求應准許之。
    2.扶養費：
      (1)依民法第1117條第1 項規定，受扶養權利者，以不能維
        持生活而無謀生能力者為限。查原告甲○○為63年8 月
        31日生，有其戶籍謄本附卷可憑，而經本院依職權以稅
        務電子閘門系統查詢其薪資財產資料，可知甲○○名下
        有房屋1 筆、投資3 筆，其並任職於華通電腦公司而有
        薪資所得（參照本院卷第62至63頁），足認原告甲○○
        尚具有財產及工作收入得以維持生活，應按勞動基準法
        第54條第1 項第1 款所規定之勞工強制退休年齡60 歲
        計算其所得請求法定扶養之期間，故應認原告甲○○自
        60歲退休年齡後始有受扶養之必要。
      (2)而於甲○○60歲時，其扶養義務人應為其妻黃微雅（63
        年8 月31日生）與女兒乙○○（92年3 月8 日生，至斯
        時已成年），又按，92年度綜合所得稅扶養親屬寬減額
        為74,000元，以原告甲○○於60歲退休後至其餘命為止
        尚有14.59 年（其於92年7 月27日事發時約為29歲，尚
        有餘命45.59 年，見卷附本院依職權查詢之91年台灣地
        區男性簡易生命表），而因原告係請求被告1 次給付，
        則上述年間之中間利息應予扣除，故原告甲○○得請求
        之扶養費，為397,622 元（計算式詳如附表第一項所示
        ）。至原告請求以主計處公布之91年度家庭收支調查報
        告中，桃園縣平均每人支出為212,752 元為扶養費用之
        計算基礎一節，經衡量目前社會之經濟狀況，應認以此
        為扶養費之計算基礎尚嫌金額過高，故不予採用，附此
        敘明。
    3.精神慰撫金：
      原告甲○○與被害人為夫妻關係，甫於91年9 月8 日結婚
      ，於92年7 月27日即發生本件死亡車禍，足認其精神上受
      有相當痛苦，審酌兩造之身分、地位、經濟狀況（原告任
      職電腦公司，被告丙○○目前在監服刑，被告李訓明經營
      碾米廠，而雙方之財產狀況詳見本院依職權以稅務電子閘
      門系統查詢之薪資財產資料）及車禍發生情節等一切情狀
      ，因認原告甲○○得請求之慰撫金以1,800,000 元為適當
      。
    4.總計原告甲○○之損害金額為2,389,862元。
  (二)原告乙○○部分：
    1.扶養費：被害人黃微雅為乙○○（92年3 月8 日生）之母
      ，依民法第1114條第1 項第1 款規定，被害人及原告甲○○於乙○○成年之前對其負有法定扶養義務。於車禍發生
      時，原告乙○○未滿1 歲，離成年尚有19年，依92年度綜
      合所得稅扶養親屬寬減額為74,000元，而因原告係請求被
      告1 次給付，則上述年間之中間利息應予扣除，故原告乙○○得請求之扶養費，為503,320 元（計算式詳如附表第
      二項所示）。
    2.精神慰撫金：
      被害人為原告乙○○之母，乙○○於出生不滿1 年即因本
      件車禍而失去母親之照顧，足認其精神上受有相當痛苦，
      審酌兩造之身分、地位及車禍發生情節等一切情狀，因認
      原告乙○○得請求之慰撫金以1,800,000 元為適當。
    3.總計原告乙○○之損害金額為2,303,320元。
  (三)原告丁○○○部分：
    1.扶養費：
      依民法第1117條第1 項規定，受扶養權利者，以不能維持
      生活而無謀生能力者為限；而同條第2 項僅規定，前項無
      謀生能力之限制，於直系血親尊親屬不適用之，並非規定
      前項之限制，於直系血親尊親屬不適用之，故直系血親尊
      親屬，如能以自己財產維持生活者，自無受扶養之權利；
      易言之，直系血親尊親屬受扶養之權利，仍應受「不能維
      持生活」之限制（參照最高法院62年度第2 次民庭庭推總
      會議決）。查原告丁○○○為被害人之母，目前並無工作
      等情，為兩造所不爭執，而其名下僅有汽車2 輛，亦有本
      院以稅務電子閘門系統查詢之薪資財產資料1 份可憑，足
      認其無謀生能力且不能維持生活，被害人依法對其自負有
      法定扶養義務。按92年度綜合所得稅扶養親屬寬減額為74
      ,000 元 ，原告丁○○○（41年11月5 日生）於事發時為
      50歲，尚有餘命30.88 年（見卷附之91年台灣地區女性簡
      易生命表），其共同扶養人共7 人（兩造對此不爭執），
      而因原告係請求被告1 次給付，則上述年間之中間利息應
      予扣除，故原告丁○○○得請求之扶養費，為200,660 元
      （計算式詳如附表第三項所示）。
    2.精神慰撫金：
      原告丁○○○為被害人之母，因本件車禍失去女兒，足認
      其精神上受有相當痛苦，審酌兩造之身分、地位、經濟狀
      況（原告無業，被告部分詳如前述；雙方之財產狀況亦詳
      見前述之薪資財產資料）及車禍發生情節等一切情狀，因
      認原告丁○○○得請求之慰撫金以900,000 元為適當。
    3.總計原告丁○○○之損害金額為1,100,660元。
七、按「損害之發生或擴大，被害人與有過失者，法院得減輕賠
    償金額，或免除之」，民法第217 條條第1 項定有明文。如
    前所述，本件車禍之發生，雙方均有過失，而審酌前開肇事
    情節，本院認定被告之過失責任比例為10分之7 ，原告之過
    失責任比例為10分之3 ，則依前開條文之規定，爰予減輕被
    告之賠償責任，從而原告所受損害之金額應僅由被告負擔10
    分之7 ，始屬適當。
八、再者，原告甲○○、乙○○於車禍後已分別領得強制汽車責
    任保險理賠金各700,000 元一節，為兩造所不爭執，足信為
    真。依強制汽車責任保險法第30條規定：「保險人依本法規
    定給付之保險金，視為加害人或被保險人損害賠償金額之一
    部分；加害人或被保險人受賠償請求時，得扣除之」（強制
    汽車責任保險法業於94年2 月5 日修正，上開條文改列於同
    法第32條），原告甲○○、乙○○既已自強制汽車責任保險
    之保險人領得前開理賠金，從而其2 人得向被告請求之賠償
    金額中，自應依法扣除前開理賠金額。
九、綜上所述，原告基於侵權行為之法律關係，請求被告連帶給
    付原告甲○○972,903 元（2,389,862 ×0.7 －700,000 ＝
    972,903 ，小數點以下四捨五入），及連帶給付原告乙○○
    912,324 元（2,303,320 ×0.7 －700,000 ＝912,324），
    並連帶給付原告丁○○○770,462 元（1,100,660 ×0.7 ＝
    770,462）之 損害賠償，即屬有據。又按，給付無確定期限
    者，債務人於債權人得請求給付時，經其催告而未為給付，
    自受催告時起，負遲延責任。其經債權人起訴而送達訴狀，
    或依督促程序送達支付命令，或為其他相類之行為者，與催
    告有同一之效力；遲延之債務，以支付金錢為標的者，債權
    人得請求依法定利率計算之遲延利息；應付利息之債務，其
    利率未經約定，亦無法律可據者，週年利率為5 ％，民法第
    229 條第2 項、第233 條第1 項前段、第203 條分別定有明
    文。本件原告請求被告連帶賠償前開金額，無確定期限、以
    支付金錢為標的，又未約定利率，則其併請求均自附帶民事
    起訴狀繕本送達被告之翌日即92年11月1 日起至清償日止，
    按週年利率5 ％計算之利息，為有理由，應予准許。逾此部
    分之請求，則於法不合，應予駁回。
十、末以，關於原告勝訴部分，原告與被告李訓明即新和興碾米
    廠分別陳明願供擔保聲請假執行或免為假執行，經核要無不
    合，爰分別酌定相當之金額准許之；至原告敗訴部分，其假
    執行之聲請，因訴之駁回致失所附麗，故應併予駁回。
十一、本件事證已臻明確，兩造其餘攻擊及防禦方法，核與判決
      結果不生影響，爰不一一論述，附此敘明。
十二、據上論結，本件原告之訴為一部有理由，一部無理由，依
      民事訴訟法第385 條第1 項前段、第79條、第85條第1 項
      前段、第2 項、第390 條第2 項、第392 條第2 項，判決
      如主文。
中　　華　　民　　國　　94　　年　　6 　　月　　9 　　日
                  民事第三庭    法　官　周玉
以上正本係照原本作成
如對本判決上訴，須於判決送達後20日內向本院提出上訴狀
中　　華　　民　　國　　94　　年　　6 　　月　　9 　　日
                                書記官　劉致芬
附表：
一、年別5%複式霍夫曼計算法（扣除中間利息），其計算式為：
    [74000*10.00000000（此為應受扶養14年之霍夫曼係數）+
    74000*0.59* （10.00000000-00.00000000）]除以2 （受扶
    養人數）=397622 （小數點以下四捨五入）
二、年別5%複式霍夫曼計算法（第一年不扣除中間利息），其計
    算式為：[74000*13.00000000（此為應受扶養19年之霍夫曼
    係數）] 除以2 （受扶養人數）=503320 （小數點以下四捨
    五入）
三、年別5%複式霍夫曼計算法（第一年不扣除中間利息），其計
    算式為：[74000*18.00000000（此為應受扶養30年之霍夫曼
    係數）+74000*0.88*（19.00000000-00.00000000）]除以7
    （受扶養人數）=200660 （小數點以下四捨五入）
